【裁判字號】    98,審訴,709
【裁判日期】    981030
【裁判案由】    毒品危害防制條例
【裁判全文】
臺灣士林地方法院刑事判決             98年度審訴字第709號
公  訴  人  臺灣士林地方法院檢察署檢察官
被      告  甲○○
上列被告因違反毒品危害防制條例案件，經檢察官提起公訴（98
年度毒偵字第1306號），被告於本院準備程序中就被訴事實為有
罪陳述，經本院合議庭裁定由受命法官獨任行簡式程序審理，並
判決如下：
    主  文
甲○○施用第一級毒品，累犯，處有期徒刑玖月，扣案之海洛因
貳包（法務部調查局人工鑑別編號：000000000 號，不含同編號
中保管之海洛因殘渣袋壹只及其內殘渣）及注射針筒壹支均沒收
，海洛因部分並銷燬；又施用第二級毒品，累犯，處有期徒刑柒
月。應執行有期徒刑壹年貳月，扣案之海洛因貳包（法務部調查
局人工鑑別編號：000000000 號，不含同編號中保管之海洛因殘
渣袋壹只及其內殘渣）及注射針筒壹支均沒收，海洛因部分並銷
燬。
    事  實
一、甲○○前因施用毒品案件，經依法院裁定送觀察、勒戒後，
    認無繼續施用毒品之傾向，於民國90年2 月15日執行完畢釋
    放出所，並經臺灣板橋地方法院檢察署檢察官以89年度毒偵
    字第7648號為不起訴處分確定。復於前開觀察、勒戒執行完
    畢後5 年內之94年間因施用毒品案件，經臺灣高等法院以94
    年度上訴字第3077號判決處有期徒刑7 月確定，於95年10月
    12日縮短刑期執行完畢。復因施用第一級毒品案件，經本院
    以96年度訴字第765 號判決處有期徒刑1 年，減為有期徒刑
    6 月確定，嗣與另案詐欺案件，經法院判處有期徒刑7 月，
    減為有期徒刑3 月又15日確定定應執行有期徒刑7 月又15日
    確定，於97年8 月28日縮短刑期執行完畢。詎猶不知悔改，
    於前案觀察、勒戒執行完畢釋放後5 年內再犯施用毒品罪，
    經法院判處罪刑確定後，又基於施用第一級毒品海洛因及第
    二級毒品甲基安非他命之犯意，於98年6 月11日下午1 時許
    ，在其友人李衛強位於臺北縣汐止市○○街7 巷24號2 樓住
    處，以針筒注射之方式，施用海洛因1 次；另於98年6 月10
    日某時許，在其友人位於臺北市南港區住處，以燒烤玻璃球
    吸食器吸食煙霧之方式，施用甲基安非他命1 次，嗣於96年
    6 月11日晚間7 時45分，為警持搜索票前往上開臺北縣汐止
    市○○街7 巷24號2 樓搜索，當場扣得甲○○所有之使用過
    注射針筒1 支及海洛因2 包（與同案另扣得海洛因殘渣袋1
    只內之殘渣合併秤重後，淨重0.426 公克），經警徵得甲○
    ○之同意後，採其尿液送驗，因鑑驗結果呈嗎啡、安非他命
    及甲基安非他命陽性反應，始查悉上情。
二、案經臺北縣政府警察局瑞芳分局報告臺灣士林地方法院檢察
    署檢察官偵查起訴，經本院改依簡式審判程序審理。
    理  由
一、前揭犯罪事實，業據被告甲○○於本院準備程序及審理時坦
    承不諱（參見本院卷第69頁、第72頁），又被告為警查獲後
    在警局所排尿液，經送台灣檢驗科技股份有限公司以酵素免
    疫分析法初驗後，再以氣相層析質譜儀法複驗，證實該尿液
    呈安非他命、甲基安非他命及嗎啡（即施用海洛因之代謝物
    ）陽性反應，有臺北縣政府警察局瑞芳分局毒品危害防制條
    例案件嫌犯代號與真實姓名對照表（編號：N0000000號）及
    該公司於98年6 月29日出具之濫用藥物檢驗報告1 紙附卷可
    稽（附於臺灣士林地方法院檢察署98年度毒偵字第1306號卷
    第7 頁至第8 頁），此外，並有被告自承其所有，供施用海
    洛因所用之注射針筒1 支及海洛因2 包（經送交通部民用航
    空局航空醫務中心鑑定後證實為海洛因無訛，有該中心出具
    之航藥鑑字第0983189 號毒品鑑定書影本附於本院卷可稽）
    扣案可佐。綜上，足認被告自白與事實相符，可以採信，本
    案事證至為明確，被告犯行堪予認定。
二、按毒品危害防制條例於92年7 月9 日修正公布，自93年1 月
    9 日施行，其中第20條、第23條將施用毒品之刑事處遇程序
    區分為「初犯」、「5 年內再犯」、「5 年後再犯」。依其
    立法理由之說明：「初犯」，經觀察、勒戒或強制戒治，應
    為不起訴處分或不付審理之裁定；經觀察、勒戒或強制戒治
    執行完畢釋放後，「5 年內再犯」者，因其再犯率甚高，原
    實施之觀察、勒戒及強制戒治既已無法收其實效，爰依法追
    訴或裁定交付審理。至於經觀察、勒戒或強制戒治執行完畢
    釋放，「5 年後再犯」者，前所實施之觀察、勒戒或強制戒
    治已足以遮斷其施用毒品之毒癮，為期自新及協助其斷除毒
    癮，仍用「初犯」規定，先經觀察、勒戒或強制戒治之程序
    。從而，依修正後之規定，祇於「初犯」及「5 年後再犯」
    2 種情形，有其追訴條件之限制，即須於初犯經觀察、勒戒
    或強制戒治釋放後，5 年內均無施用毒品之行為，始能認其
    前所實施之觀察、勒戒或強制戒治已足遮斷毒癮，而得於5
    年後再犯時，再予適用初犯之規定，重行觀察、勒戒等程序
    。倘5 年內已經再犯，被依法追訴處罰，縱其第3 次（或第
    3 次以上）施用毒品之時間在初犯釋放5 年以後，即與「5
    年後再犯」之情形有別，且因已於「5 年內再犯」，顯見其
    再犯率甚高，原實施觀察、勒戒或強制戒治，已無法收其實
    效，自無再經觀察、勒戒及強制戒治之必要，應由檢察官逕
    行起訴，始符新法修正之本旨（最高法院95年第7 次刑事庭
    會議決議、95年度台非字第59號判決參照）。查被告前因施
    用毒品案件，經依法院裁定送觀察、勒戒後，認無繼續施用
    毒品之傾向，於90年2 月15日執行完畢釋放出所，復於前開
    觀察、勒戒執行完畢後5 年內之94年間因施用毒品案件，經
    臺灣高等法院以94年度上訴字第3077號判決處有期徒刑7 月
    確定，於95年10月12日縮短刑期執行完畢等情，有臺灣高等
    法院被告前案紀錄表在卷可稽，是本案被告所為施用毒品之
    犯行，距離前開觀察、勒戒執行完畢釋放雖已逾5 年，惟被
    告在上開觀察、勒戒執行完畢後5 年內，既已再犯施用毒品
    罪，並經追訴、處罰，揆諸前揭說明，其本次犯行即與毒品
    危害防制條例第20條第3 項所稱之「5 年後再犯」有別，是
    公訴人依法追訴，於法並無不合，本院自應依法論科。
三、按海洛因、甲基安非他命分別為毒品危害防制條例第2 條第
    2 項第1 款、第2 款所稱之第一級毒品及第二級毒品。核被
    告甲○○所為，係分別犯毒品危害防制條例第10條第1 項之
    施用第一級毒品罪、同條例第10條第2 項之施用第二級毒品
    罪，被告持有第一級毒品海洛因、第二級毒品甲基安非他命
    進而施用，持有毒品之行為為施用毒品之當然手段，均不另
    論以持有毒品罪（最高法院74年度台上字第3404號判例意旨
    參照）。又被告所犯上開2 罪，犯意各別，行為互殊，罪名
    不同，應予分論併罰。被告有如事實欄所載前案科刑及執行
    之情形，有臺灣高等法院被告前案紀錄表在卷可稽，其於有
    期徒刑執行完畢後5 年內，故意再犯本案有期徒刑以上之各
    罪，均為累犯，應依刑法第47條第1 項之規定加重其刑。爰
    審酌被告曾因施用毒品犯行而送觀察、勒戒及法院判處罪刑
    ，仍不知悛悔，復再施用第一級毒品、第二級毒品，顯見其
    無戒絕之決心，惟念其施用毒品乃戕害自己身心健康，尚未
    危及他人，且犯後坦承犯行，態度尚稱良好等一切情狀，分
    別量處如主文所示之刑，並依法定其應執行刑，以示懲儆，
    公訴人具體求處被告有期徒刑1 年、10月，固非無見，惟本
    院斟酌前開事項，認公訴人所求刑度尚嫌過重，附此敘明。
四、扣案之海洛因2 包（法務部調查局人工鑑別編號：00000000
    0 號）係查獲之第一級毒品，不論屬於犯人與否，應依毒品
    危害防制條例第18條第1 項前段規定，諭知沒收銷燬；又扣
    案盛裝前開海洛因所用之包裝袋2 只，具有防止毒品裸露、
    散逸之功能，且因得與毒品分別鑑秤其重量，即與毒品無難
    以析離而無法個別宣告沒收之情事，是該包裝袋自均堪認屬
    供本案犯罪所用之物無訛，又扣案之注射針筒1 支，亦據被
    告坦承為其本案施打海洛因所用之物，而該等包裝袋及注射
    針筒復經被告供承為其所有之物，爰依刑法第38條第1 項第
    2 款之規定，均予宣告沒收。至扣案之海洛因殘渣袋1 只（
    由法務部調查局將之與前開扣案之海洛因2 包，以人工鑑別
    編號：000000000 號合併保管中），訊據被告否認為其所有
    之物，且該殘渣袋係在案外人李衛強位於臺北縣汐止市○○
    街7 巷24號2 樓住處內查獲，有搜索扣押筆錄在卷可考，而
    衡情被告既已坦承施用海洛因犯行，並就同案另扣押之海洛
    因2 包坦承為其所有之物，要無單就該只殘渣袋是否為其所
    之物，為不實陳述之可能及必要，是被告否認該殘渣袋為其
    所有乙節，應屬可信，則該殘渣袋無從認定與本案犯行有關
    ，爰不予宣告沒收，附此敘明。
據上論斷，應依刑事訴訟法第273 條之1 第1 項、第299 條第1
項前段，毒品危害防制條例第10條第1 項、第2 項、第18條第1
項前段，刑法第11條、第47條第1 項、第51條第5 款、第38 條
第1 項第2 款，判決如主文。
本案經檢察官黃育仁到庭執行職務。
中    華    民    國    98    年    10    月    30    日
                  刑事第一庭法  官  吳祚丞
以上正本證明與原本無異。
如不服本判決應於收受判決後10日內向本院提出上訴書狀，並應
敘述具體理由；其未敘述上訴理由者，應於上訴期間屆滿後20日
內向本院補提理由書（均須按他造當事人之人數附繕本）「切勿
逕送上級法院」。
                            書記官  丁梅芬
中    華    民    國    98    年    10    月    30    日
附錄論罪科刑法條：
毒品危害防制條例第10條
施用第一級毒品者，處 6 月以上 5 年以下有期徒刑。
施用第二級毒品者，處 3 年以下有期徒刑。


司法院資訊處製作；財團法人民間司法改革基金會備份。
